【裁判字號】    92,上易,176
【裁判日期】    920610
【裁判案由】    清償借款等
【裁判全文】
臺灣高等法院民事判決                            九十二年度上易字第一七六號
    上  訴  人  旺竺有限公司
    法定代理人  鄭美麗
    被  上訴人  泛亞商業銀行股份有限公司
    法定代理人  柯飛樂
    訴訟代理人  張金寶
右當事人間，因請求清償借款等事件，上訴人對於中華民國九十一年十二月三十一日
臺灣臺北地方法院九十一年度重訴字第一０一六號第一審判決，提起上訴，本院判決
如左：
    主      文
上訴駁回。
第二審訴訟費用由上訴人負擔。
    事實及理由
一、被上訴人起訴主張：上訴人所簽發原判決附表二編號 5、6、7之支票三紙，經原
    審共同被告朋昌食品工業股份有限公司
    以清償朋昌公司積欠被上訴人之債務，屆期經被上訴人提示，不獲付款，為此，
    依票據法第一百四十四條準用同法第九十六條之規定，求為命上訴人應與朋昌公
    司連帶清償原判決附表二編號 5、6、7所示金額本息之判決。並聲明：(一)上訴
    駁回。第二審訴訟費用由上訴人負擔。
二、上訴人則以：被上訴人所持有前揭支票之付款銀行，為遠東國際商業銀行中壢分
    行
    於委託朋友辦理信用狀時，印章被盜用，上訴人已對於盜領支票使用之訴外人胡
    再榮提出刑事告訴，而上訴人與被上訴人間無商業上之交易行為等語，資為抗辯
    。並聲明：(一)原判決不利於上訴人部分廢棄。(二)右廢棄部分，被上訴人在第
    一審之訴駁回。(三)第一、二審訴訟費用由被上訴人負擔。
三、被上訴人主張上訴人名義簽發原判決附表二編號 5、6、7之支票三紙，經原審共
    同被告朋昌公司背書交付被上訴人，以清償朋昌公司積欠被上訴人之債務，屆期
    經被上訴人提示，不獲付款之事實，為上訴人所不爭執，且有上訴人不爭執印文
    真正之支票、退票理由單影本各三紙在卷為憑。被上訴人主張之上開事實，應堪
    信為真實。
四、經查上訴人公司於民國八十八年間確曾由其時之法定代理人陳錦堂向遠東中壢分
    行申請開立支票戶使用，嗣法定代理人變更為鄭美麗，亦申請變更印鑑等事實，
    為上訴人所不爭執，且業據遠東中壢分行函覆原法院所檢附之存款相關業務約定
    書、印鑑戶名更換暨掛失申請書、支票存款戶更換印鑑後付款通知書等影本在卷
    足稽。上訴人抗辯其未於遠東中壢分行開立帳戶，顯與事實不符，自非可採。
五、按：當事人主張有利於己之事實者，就其事實有舉證之責任，民事訴訟法第二百
    七十七條前段定有明文。本件上訴人於原法院將上開存款相關業務約定書、印鑑
    戶名更換暨掛失申請書、支票存款戶更換印鑑後付款通知書等影本提示後，對於
    其抗辯未於遠東中壢分行開立支票帳戶之事實，變更為其印章被盜用，依前揭法
    條規定，自應就其抗辯被盜用之事實，負舉證之責任。經查證人胡再榮於原法院
    到場結證稱：「我認識被告旺竺有限公司的負責人，是透過訴外人林俊明介紹的
    ，是幫忙處理被告旺竺有限公司的財務部分。（提示起訴狀內被告旺竺有限公司
    為發票人之支票三紙）我看過這幾張票是我交給被告朋昌食品工業股份有限公司
    換票的，當初交票時是金額空白、日期也是空白，當初是林先生（他是被告旺竺
    有限公司的股東雖然沒有掛名）說公司要換票，所以拿公司票給我去換，票是旺
    竺公司法定代理人鄭美麗在接手公司前就聲請下來的，票沒有經由鄭美麗交給我
    。當初與被告朋昌食品工業股份有限公司換票時系爭支票上已經有公司大、小章
    。」等語在卷（原審卷第見本院九十一年十一月六日言詞辯論筆錄），尚難認上
    訴人公司有被盜用之事實；且依票據法第十三條「票據債務人不得以自己與發票
    人或執票人之前手間所存抗辯之事由對抗執票人。但執票人取得票據出於惡意者
    ，不在此限。」、第十四條「以惡意或有重大過失取得票據者，不得享有票據上
    之權利。無對價或以不相當之對價取得票據者，不得享有優於其前手之權利。」
    、第十一條第二項「執票人善意取得已具備本法規定應記載事項之票據者，得依
    票據文義行使權利；票據債務人不得以票據原係欠缺應記載事項為理由，對於執
    票人，主張票據無效。」之規定，上訴人尚須就被上訴人持有前揭之支票，有欠
    缺應記載事項，及係出於惡意、有重大過失、無對價或以不相當之對價而取得之
    事實，負舉證責任，惟上訴人自原審以迄於本院準備程序終結時，未能舉證證明
    ，空言抗辯，自無可採。上訴人雖於言詞辯論期日提出證人胡再榮偽造有價證券
    罪嫌之檢察官起訴書，仍不足為被上訴人之持有前揭支票，係出於惡意、有重大
    過失、無對價或以不相當對價而取得之證明。
六、查：發票人應照支票文義擔保支票之支付，票據法第一百二十六條定有明文。上
    訴人對於被上訴人持有上訴人名義簽發之前揭支票，自應負發票人擔保支票之支
    付責任。從而，原法院為被上訴人勝訴判決，並依職權為假執行之宣告，經核於
    法尚無違誤；上訴意旨徒托陳詞，任意指摘原判決不當，求予廢棄，非有理由，
    應予駁回。
據上論結，本件上訴為無理由，爰判決如主文。
中      華      民      國    九十二    年      六      月       十     日
                              民事第十二庭
                                  審判長法  官  林  丁  寶
                                        法  官  林  恩  山
                                        法  官  陳  博  享
右正本係照原本作成。
不得上訴。
中      華      民      國    九十二    年      六      月    十一      日
                                        書記官  鄭  靜  如


司法院資訊處製作；財團法人民間司法改革基金會備份。
